【裁判字號】    97,消債更,1192
【裁判日期】    971215
【裁判案由】    更生事件
【裁判全文】
臺灣臺北地方法院民事裁定          97年度消債更字第1192號
聲  請  人
即  債務人  甲○○原名雷志慧.
上列聲請人聲請消費者債務清理更生事件，聲請人聲請保全處分
，本院裁定如下：
    主  文
聲請駁回。
    理  由
一、按法院就更生或清算之聲請為裁定前，得因利害關係人之聲
    請或依職權，以裁定為下列保全處分：一、債務人財產之保
    全處分。二、債務人履行債務及債權人對於債務人行使債權
    之限制。三、對於債務人財產強制執行程序之停止。四、受
    益人或轉得人財產之保全處分。五、其他必要之保全處分，
    消費者債務清理條例第19條第1 項定有明文。惟該項保全處
    分，係法院為防杜債務人之財產減少，維持債權人間之公平
    受償及使債務人有重建更生之機會，而有依債權人、債務人
    或其他利害關係人之聲請或依職權為一定保全處分之必要。
    是法院就更生之聲請為裁定前，自應依債務人之財產狀況，
    就保全處分對債務人更生目的達成之促進，及保全處分實施
    對相關利害關係人所生影響，兼顧債權人權益，避免債務人
    惡意利用保全處分，阻礙債權人行使權利，或作為延期償付
    手段，經綜合比較斟酌後，決定有無以裁定為保全處分之必
    要。
二、本件聲請意旨略以：聲請人之薪資債權現經本院96年度執全
    字第2910號強制執行命令、本院96年度執字第92213 號強制
    執行命令、本院97年度執字第24445 號強制執行命令、本院
    97年度執字第43743 號強制執行命令予以強制執行，另有債
    權人向本院聲請支付命令，經本院以97年度促字第1305號支
    付命令裁定准許，然其每月收入新臺幣（下同）30,000餘元
    ，除扣除其基本生活費外，另得支付房租及母親，然母親年
    已70餘幾，身體眾多毛病，時常就醫等等，對其來說為一大
    負擔，加上今年7 月間又查出母親患有肺結核等病，其負擔
    更大，然其薪資有限，若被強制扣薪1/3 ，實在無法負擔等
    語，並請求對於債務人財產強制執行之停止。
三、聲請人聲請限制債權人強制執行聲請人之薪資債權，固主張
    其薪資債權若被強制扣薪1/3 ，即無法負擔其他生活必要支
    出云云，惟查聲請人名下並無任何財產，此有其所提出之財
    產歸屬資料清單在卷可稽，其唯一收入即對第三人虎威國際
    運輸股份有限公司之薪資債權每月平均約59,643元（依債務
    人96年度綜合所得稅各類所得資料清單所載全年收入除以12
    個月），即使遭法院強制執行扣取3分之1，於保全處分至多
    120 日之期間內，執行債權人可得受償之金額有限，與債務
    人所積欠之2,319,891 元債務總金額相較，影響甚微，且其
    餘債權人亦得就該薪資債權聲明參與分配，尚不妨礙債權人
    間之公平受償。又債務人對於第三人之債權，若係維持債務
    人及其共同生活之親屬生活所必須者，不得為強制執行，強
    制執行法第122 條已定有明文，故債務人對第三人之薪資債
    權，本即限於非債務人及其共同生活之親屬生活所必須者，
    始得強制執行，已考慮債務人生活需要，不致造成債務人無
    法維持基本生活，亦不致阻礙債務人重建更生之機會。聲請
    人如認將來之強制執行仍有影響其基本生活需要之虞，自應
    於該強制執行程序中，依強制執行法第122 條、第12條之規
    定，向執行法院聲明異議，始為正途，而非依消費者債務清
    理條例之規定聲請保全處分，以免混淆保全處分之目的與功
    能，蓋本條例所定保全處分之目的，係在防止債務人財產減
    少、維持債權人間之公平受償、使債務人有重建更生之機會
    ，並非在糾正強制執行程序之違誤，故聲請人以此為由聲請
    保全處分，尚難准許。從而，本件聲請為無理由，應予駁回
    。
中    華    民    國    97    年    12    月    15    日
              民事第四庭    法      官  余明賢
上為正本係照原本作成
本裁定已於民國97年12月15日公告，如不服本裁定，應於裁定送
達後10日內，以書狀向本院提出抗告，並繳納抗告費新臺幣1,00
0元
中    華    民    國    97    年    12    月    15    日
                            書  記  官  楊勝欽


司法院資訊處製作；財團法人民間司法改革基金會備份。
